臺灣高雄地方法院刑事判決
111年度金訴字第25號
公  訴  人  臺灣高雄地方檢察署檢察官
被      告  張浩銨




上列被告因詐欺等案件，經檢察官提起公訴（110年度偵字第102
50號），因被告於準備程序進行中就被訴事實為有罪之陳述，經
本院裁定改依簡式審判程序審理，判決如下：
    主  文
張浩銨犯三人以上共同冒用公務員名義詐欺取財罪，處有期徒刑
陸月。
    事  實
張浩銨與陳永順及其他真實姓名年籍不詳之詐欺集團成年成員，
共同意圖為自己不法之所有，基於三人以上共同冒用公務員名義
詐欺取財、洗錢以掩飾及隱匿詐欺所得去向與所在之犯意聯絡，
推由某不詳成年成員於109 年8 月20日上午10時許，冒用警察、
檢察官之公務員名義，接續於附表「提領時間」欄位所示時間前
不久，以電話向劉珍妮佯稱：其因涉嫌參與詐欺集團，須將帳戶
內款項提領交付法院云云，致劉珍妮陷於錯誤，於附表「提領時
間」、「提領地點」欄位所示時、地，自附表「提領帳戶」欄位
所示帳戶，提領附表「提領款項」欄位所示款項，另由張浩銨於
附表「取款時間」欄位所示時間前不久，駕駛陳永順所有車牌號
碼0000-00 號自用小客車（下稱A車）搭載陳永順，至附表「取
款地點」附近，由陳永順於附表「取款時間」、「取款地點」欄
位所示時、地，冒用法院專員之公務員名義，收取劉珍妮交付如
「提領款項」欄位所示款項後，搭乘張浩銨駕駛之A車離去，並
將所得款項移轉予該詐欺集團不詳成員，藉此此迂迴層轉之方式
隱匿前述詐欺所得。張浩銨因此獲得新臺幣（下同）2,000元之
報酬。
    理  由
一、本案依刑事訴訟法第273 條之1 第1 項規定，裁定進行簡式
    審判程序，依刑事訴訟法第159條第2 項之規定，不受同法
    第159 條第1 項傳聞法則之限制。
二、上開事實，業據被告於審理時坦承不諱（院二卷第105頁）
    ，核與證人（即同案被告）陳永順於偵訊（偵卷第93-99頁
    ）；證人（即告訴人）劉珍妮於警詢（警卷23-29頁)中證述
    情節大致相符，並有取款時、地附近之監視器畫面（警卷第
    36-49頁）、A車車輛詳細資料報表（警卷第57頁）、附表「
    提領帳戶」欄位所示帳戶存摺內頁（警卷第63頁）、活存明
    細摘要（警卷第65頁）在卷可佐，足認被告之任意性自白與
    事實相符。從而，本案事證明確，被告犯行堪以認定，應依
    法論科。
三、論罪：
㈠、參與犯罪組織罪為繼續犯，迄犯罪組織解散，或行為人脫離
    犯罪組織時，犯行始告終結。是行為人參與詐欺犯罪組織期
    間，所為多次加重詐欺犯行，僅需就時間較為密切之首次加
    重詐欺犯行論以想像競合犯，其餘祗需單獨就加重詐欺論罪
    科刑即可，以免重複評價。行為人參與同一詐欺集團之多次
    加重詐欺行為，因偵查先後不同，致起訴後分由不同法官審
    理時，應以數案中「最先繫屬於法院之案件」中之「首次」
    （不論是否為事實上之首次）加重詐欺犯行與參與犯罪組織
    罪論以想像競合。至於「另案」起訴之他次加重詐欺犯行，
    縱屬事實上之首次犯行，仍單獨論以加重詐欺罪即可（最高
    法院110年度台上字第778號刑事判決意旨參照）。被告本案
    加重詐欺犯行，係經臺灣高雄地方檢察署檢察官於110年8月
    20日起訴，並於110年9月29日繫屬於本院；然被告參與前述
    詐欺犯罪組織犯行，業經臺灣臺北地方檢察署檢察官於109
    年11月21日起訴，並於109年12月30日繫屬於臺灣臺北地方
    地方法院一節，有臺灣高等法院被告前案紀錄表、臺灣臺北
    地方檢察署檢察官109年度偵字第28356號起訴書在卷可佐，
    足認本案繫屬前，已因參與同一犯罪組織後所涉加重詐欺犯
    行，而有他案繫屬於法院。揆諸前述判決意旨，本案既非被
    告「最先繫屬於法院之案件」中之「首次」加重詐欺犯行，
    依前述判決意旨，僅需單獨論以加重詐欺罪即可。　　
㈡、洗錢防制法第2條第1款之洗錢行為，祗以有掩飾或隱匿特定
    犯罪所得來源之意圖，與「移轉」或「變更」特定犯罪所得
    之行為，即為已足，不以有掩飾或隱匿特定犯罪所得來源之
    行為為必要。所稱「移轉特定犯罪所得」，係指將刑事不法
    所得移轉予他人，以達成隱匿效果而言；所謂「變更特定犯
    罪所得」，乃指將刑事不法所得之原有法律或事實上存在狀
    態予以變更而達成隱匿效果。至所意圖隱匿者究為自己、共
    同正犯或他人之特定犯罪所得來源，皆非所問（最高法院10
    8年度台上字第3993號刑事判決意旨參照）。準此，被告搭
    載收取詐欺所得款項之陳永順，由陳永順將詐欺所得移轉予
    其他詐欺集團成員，以達成隱匿犯罪所得之效果，核屬意圖
    隱匿特定犯罪所得來源而移轉犯罪所得之洗錢行為。
㈢、核被告所為，係犯係犯刑法第339 條之4 第1 項第1 款、第2
     款之三人以上共同冒用公務員名義詐欺取財罪及洗錢防制
    法第14條第1 項之一般洗錢罪。被告雖僅擔任駕車搭載取款
    車手陳永順前往向告訴人收取詐欺款項之工作，惟其與陳永
    順及詐欺集團其他成員間，既分工合作實行本案犯行，堪認
    係在合同意思範圍內，各自分擔犯罪行為之一部，並相互利
    用他人之行為，以達彼等共同犯罪之目的，而就上開犯行，
    有犯意聯絡及行為分擔，應論以共同正犯。被告於前述時、
    地，駕車搭載陳永順向告訴人收取款項，乃基於取得告訴人
    因同一詐術內容所交付款項之單一目的，在密接時、地所為
    ，均侵害告訴人之財產法益，各該行為之獨立性薄弱，依一
    般社會健全觀念難以強行分開，在刑法評價上應論以接續犯
    之實質一罪。被告所為詐欺取財犯行，雖兼具刑法第339條
    之4第1項第1款、第2款之加重情形，然詐欺取財行為祇有一
    個，仍祇成立一罪，僅需於理由、主文敘明各款事由，尚與
    法律競合或犯罪競合無涉（最高法院76年度台上字第3291號
    刑事判決意旨參照）。被告就上開犯行，係以前述接續之一
    行為同時觸犯三人以上共同冒用公務員名義詐欺取財罪及一
    般洗錢罪，為想像競合犯，應依刑法第55條前段規定，從一
    重之三人以上共同冒用公務員名義犯詐欺取財罪處斷。
四、量刑：
㈠、處斷刑範圍：
  1.刑法第47條第1項
　⑴被告前因公共危險案件，經法院判處有期徒刑2月確定，嗣於
    108年12月13日易科罰金執行完畢，有臺灣高等法院被告前
    案紀錄表在卷可稽。
　⑵本院審酌前案罪質與本案有別，檢察官亦未舉證證明被告本
    案犯行有依累犯規定加重其刑之事實存在，且被告前案執行
    完畢情形為易科罰金，與本案宣告刑非屬得易科罰金之情形
    有別，斟酌被告於犯後坦承犯行之態度，尚難認其具有特別
    惡性或對刑罰反應力薄弱之情事，爰不加重其法定最低本刑
    ，僅於宣告刑之量定過程中納入審酌（最高法院110年度台
    上字第5660號刑事判決意旨參照）。
　2.洗錢防制法第16條第2 項
  ⑴一行為而觸犯數罪名者，應論以想像競合犯，並從一重處斷
    。而行為人符合想像競合犯之輕罪所設偵、審中自白得減輕
    其刑之規定者，因想像競合犯為科刑上一罪，法律規定「從
    一重處斷」。是若重罪部分無該減刑規定之適用，自不得依
    該規定減刑，惟於輕罪部分，如已資為從輕量刑依據，即於
    法無違（最高法院110年度台上字第5409號刑事判決意旨參
    照）。
  ⑵被告於審理中就一般洗錢犯行自白，合於洗錢防制法第16條
    第2 項減刑規定，雖因被告犯行同時成立較重之三人以上共
    同詐欺取財罪，而應依三人以上共犯詐欺取財罪處斷，無從
    依洗錢防制法第16條第2 項規定減刑，然仍得將此部分量刑
    事實作為從輕量刑之依據。
  2.刑法第59條
  ⑴刑事審判旨在實現刑罰權之分配的正義，故法院對有罪被告
    之科刑，應符合罪刑相當之原則，使輕重得宜，罰當其罪，
    以契合社會之法律感情，故刑法第57條明定科刑時應審酌一
    切情狀，尤應注意該條所列10款事項以為科刑輕重之標準，
    並於同法第59條賦予法院以裁量權，如認犯罪之情狀可憫恕
    ，認科以最低度刑仍嫌過重者，得酌量減輕其刑，俾使法院
    就個案之量刑，能斟酌至當。是該條所謂犯罪之情狀，乃泛
    指與犯罪相關之各種情狀，亦包含同法第57條所定10款量刑
    斟酌之事項。
  ⑵被告於審理中已自白全部犯行，並積極與告訴人達成調解一
    情，有本院調解筆錄在卷可佐（院二卷第145頁）。又被告
    於審理中自陳目前已有穩定工作，願意以日後工作所得依前
    述調解筆錄之約定，如期賠償告訴人因本案所受之全部財產
    損害，未來不會再從事犯罪行為，希望法院可以給予自新之
    機會。參以告訴人於審理中陳稱：如果被告可以依照調解內
    容按期給付，願意給被告一個機會等語（院二卷第125頁）
    。是由被告犯後坦承全部犯行，並積極與告訴人達成調解，
    承諾賠償告訴人因本案所受之部分財產損害，而獲告訴人當
    庭表示願意給予被告自新之機會等情，參以被告於本案亦符
    合洗錢防制法第16條第2項所定減刑要件，認縱科以刑法第3
    39條之4第1項第2款所定最低度刑有期徒刑1年仍嫌過重，爰
    依刑法第59條規定酌減其刑。
  ⑶依刑法第59條酌減其刑屬刑法總則之減輕，法定本刑不變，
    是若法定刑非最重本刑為5 年以下有期徒之罪，縱依刑法第
    59條酌減其刑，而為6 月以下有期徒刑之宣告，仍不得易科
    罰金，併此敘明（最高法院109年度台上字第2938號刑事判
    決意旨參照）。
㈡、宣告刑：
    爰以行為人之責任為基礎，並審酌被告貪圖詐欺集團成員所
    許每次搭載車手前往取款可按次獲得1,000元之利益，為圖
    一己私利，而駕車搭載陳永順前往向告訴人收取詐欺所得款
    項，並駕車搭載陳永順離去後，將所收取之款項上交其他詐
    欺集團成員，遮斷詐騙集團犯罪所得之金流，以逃避國家追
    訴、處罰，使素不相識之告訴人受有106萬7,500元之損害，
    並增加偵查機關追訴前述詐騙集團成員之困難，所為誠屬不
    該。惟念及被告犯後於審判中坦承犯行，並積極與告訴人達
    成調解，復於調解內容承諾賠償告訴人所受部分損害，經告
    訴人當庭表示願意給被告一個改過自新的機會，足認被告犯
    後確有深切悔悟之意思，兼衡被告於審理中自陳之學歷、工
    作經驗、家庭經濟狀況（涉及隱私，不予詳載），及被告於
    審理中自陳目前已有正當工作，希望可以透過工作收入，依
    調解內容按期履行對告訴人應負之賠償責任等一切情狀，量
    處如主文所示得易服社會勞動之刑，希望被告如能因此免除
    入監服刑，能確實依照調解內容賠償告訴人之損害，並記取
    教訓努力復歸社會避免重蹈覆轍（本案被告所犯罪名最重本
    刑非5年以下，不符刑法第41條第1項所定易科罰金要件，然
    本案宣告刑為有期徒刑6 月，尚符合依刑法第41條第3 項規
    定易服社會勞動之要件）。
五、沒收：
㈠、被告以3萬元與告訴人達成調解，已如前述。參酌刑法第38條
    之1 第5 項優先保障被害人因犯罪所生之求償權之立法意旨
    ，並衡以刑法沒收犯罪所得旨在回復犯罪發生前之合法財產
    秩序狀態，被告因調解負擔之賠償金額，已逾本案認定被告
    因犯罪所獲之犯罪所得2,000元，若復於刑事案件中就此部
    分宣告沒收，將對被告受憲法保障之財產權造成過度侵害，
    有逾達成刑法第38條之1 規定所欲達成徹底剝奪犯罪所得目
    的之必要，而與比例原則不符，核屬刑法第38條之2 第2 項
    所定有「過苛之虞者」，爰不予宣告沒收。
㈡、告訴人交付之款項，係由前述犯罪集團成員所提領，非屬被
    告所有或實際掌控，被告就本案隱匿之財物不具所有權及事
    實上處分權，毋庸依洗錢防制法第18條第1項前段規定宣告
    沒收，附此敘明。
據上論斷，應依刑事訴訟法第273 條之1 第1 項、第299 條第1
項前段，判決如主文。
本案經檢察官邱柏峻起訴，檢察官林敏惠到庭執行職務。
中　　華　　民　　國　　111 　年　　7 　　月　　29　　日
                  刑事第八庭    法　官  何一宏
以上正本證明與原本無異。
如不服本判決應於收受送達後20日內向本院提出上訴書狀，並應
敘述具體理由；如未敘述上訴理由者，應於上訴期間屆滿後20日
內向本院補提理由書（均須按他造當事人之人數附繕本）「切勿
逕送上級法院」。
中　　華　　民　　國　　111 　年　　7 　　月　　29　　日
　　　　　　　　　　　　　　　　書記官　陳建志　　　
附錄本件判決論罪科刑法條：
《中華民國刑法第339條之4 》
犯第339 條詐欺罪而有下列情形之一者，處1 年以上7 年以下有
期徒刑，得併科一百萬元以下罰金：
一、冒用政府機關或公務員名義犯之。
二、三人以上共同犯之。
三、以廣播電視、電子通訊、網際網路或其他媒體等傳播工具，
    對公眾散布而犯之。
前項之未遂犯罰之。
《洗錢防制法第14條》
有第二條各款所列洗錢行為者，處7 年以下有期徒刑，併科新臺
幣5 百萬元以下罰金。
前項之未遂犯罰之。
前二項情形，不得科以超過其特定犯罪所定最重本刑之刑。
《洗錢防制法第2 條》
本法所稱洗錢，指下列行為：
一、意圖掩飾或隱匿特定犯罪所得來源，或使他人逃避刑事追訴
    ，而移轉或變更特定犯罪所得。
二、掩飾或隱匿特定犯罪所得之本質、來源、去向、所在、所有
    權、處分權或其他權益者。
三、收受、持有或使用他人之特定犯罪所得。
　　
附表：
編號 提領時間 提領地點 提領帳戶 提領款項(新臺幣) 取款時間 取款地點 1 109 年9月9 日14時7 分 高雄市○○區○○○路000○0 號中華郵政高雄社東郵局 中華郵政鳳山鳳松路郵局帳戶(帳號詳卷) 42萬元 109 年9月9 日14時17分許 高雄市○○區○○○路00號高雄市立前金國民小學大門口附近 2 109 年9月16日9時14分 高雄市○○區○○路00號中華郵政高雄鳳松路郵局 中華郵政鳳山鳳松路郵局帳戶(帳號詳卷) 31萬7,500元 109 年9月16日9時47分許 高雄市鳳山區立志街與安寧街交岔路口附近 3 109 年9月16日9時36分 高雄市○○區○○路000 號華南銀行鳳山分行 華南商業銀行鳳山分行帳戶(帳號詳卷) 33萬元